【裁判字號】    95,訴,930
【裁判日期】    951204
【裁判案由】    違反毒品危害防制條例
【裁判全文】
臺灣屏東地方法院刑事判決               95年度訴字第930號
公  訴  人  臺灣屏東地方法院檢察署檢察官
被      告  甲○○
上列被告因違反毒品危害防制條例案件，經檢察官提起公訴（95
年度毒偵字第1459號、95年度毒偵字第1465號），被告於準備程
序中先就被訴事實為有罪之陳述，本院合議庭裁定改依簡式審判
程序審理，判決如下：
    主  文
甲○○施用第一級毒品，處有期徒刑壹年。
    事  實
一、甲○○曾於民國84年間因違反懲治盜匪條例案件，經臺灣高
    雄地方法院判處有期徒刑7 年4 月確定，於85年2 月14日入
    監服刑，至88年5 月1 日縮短刑期假釋出獄，假釋期間交付
    保護管束，嗣經法院撤銷假釋，於88年8 月2 日通緝到案入
    監服刑，隨即於同年月10日獲淮保外就醫迄今（不構成累犯
    ）。復於88年間因施用毒品案件，經本院以88年度毒聲字第
    1062號裁定送觀察、勒戒後，認有繼續施用毒品傾向，再經
    本院88年度毒聲字第1246號裁定送戒治處所施以強制戒治，
    嗣經本院88年度毒聲字第2165號裁定停止戒治並付保護管束
    ，於88年10月19日停止戒治處分出所，並於90年4 月25日保
    護管束期滿，強制戒治視為執行完畢，由臺灣屏東地方法院
    檢察署檢察官以90年度戒毒偵字第212 號不起訴處分確定。
    復先後違反毒品危害防制條例案件，經本院分別於92年8 月
    11 日 以92年度訴字第357 號判處應執行有期徒刑1 年2 月
    確定；於94年1 月31日以93年度訴字第970 號判應處執行有
    期徒刑1 年確定；94年12月5 日以94年度訴字第580 號判處
    應執行有期徒刑1 年3 月；95年3 月21日以95年度簡字第
    290 號判處有期徒刑6 月確定；95年4 月26日以95年度訴字
    第10 4 號 判處有期徒刑1 年確定。詎甲○○仍不知悔改，
    復基於施用第一級毒品海洛因之單一包括犯意，於95年7 月
    12日17時30分許起回溯72小時內某時至同年月21日22時許，
    在其位於屏東縣恆春鎮○○路112 巷11之1 號之住處等處，
    以每2 、3 日施用1 次之頻率，將第一級毒品海洛因加水再
    以注射針筒注入體內之方式，施用第一級毒品海洛因多次。
    嗣分別於95年7 月12日17時30分許，及同年月22日18時15許
    （原起訴書誤載為95年7 月21日22時許），在屏東縣恆春鎮
    中國石油加油站前及屏東縣恆春鎮○○路段等處為警查獲。
二、案經屏東縣警察局恆春分局報請臺灣屏東地方法院檢察署檢
    察官偵查起訴。
    理  由
一、按除被告所犯為死刑、無期徒刑、最輕本刑為3 年以上有期
    徒刑之罪或高等法院管轄第一審案件者外，於法院行準備程
    序進行中，被告先就被訴事實為有罪之陳述時，審判長得告
    知被告簡式審判程序之旨，並聽取當事人、代理人、辯護人
    及輔佐人之意見後，裁定進行簡式審判程序，刑事訴訟法第
    273 條之1 第1 項定有明文。被告甲○○所為係犯死刑、無
    期徒刑、最輕本刑為3 年以上有期徒刑以外之罪，其於本院
    審判程序中就被訴事實為有罪之陳述，經法官告知簡式審判
    程序之旨，並聽取公訴人、被告之意見後，依上開刑事訴訟
    法第273 條之1 第1 項規定，裁定由受命法官獨任進行審判
    程序，並依同法第273 條之2 、第159 條第2 項之規定，不
    適用傳聞法則有關限制證據能力之相關規定，合先敘明。
二、上揭犯罪事實，業據被告於本院審理時坦承不諱，且被告為
    警查獲後所排放尿液經採樣送請臺灣檢驗科技股份有限公司
    以EIA 酵素免疫分析法及GC/MS 氣相層析質譜儀法確認檢驗
    ，呈嗎啡及可待因陽性反應之情，有該公司95年7 月27日KＺ
    000000000000號及95年8 月17日KＺ000000000000號濫用藥物
    尿液檢驗報告2 紙附卷可稽（見屏東縣警察局恆春分局恆警
    刑字第0950008867號卷第8 頁及恆警刑字第0950008965號卷
    第7 頁），上開檢驗檢果，係檢驗機關本於專業知識及精密
    儀器或科學檢驗方式所得結論，自可憑信，足認被告自白與
    事實相符，堪予採信。
三、按毒品危害防制條例於92年7 月9 日修正公布，其中第20條
    、第23條將施用毒品之刑事處遇程序，區分為「初犯」、「
    5 年內再犯」、「5 年後再犯」，而依立法理由觀之，僅限
    於「初犯」、「5 年後再犯」，始應先經觀察、勒戒或強制
    戒治程序，倘被告於5 年內已再犯，經依法追訴處罰，縱其
    第三次（或第三次以上）再度施用毒品之時間，在初犯經觀
    察、勒戒或強制戒治執行完畢釋放5 年以後，已不合於「5
    年後再犯」之規定，且因已於「5 年內再犯」，顯見其再犯
    率甚高，原實施觀察、勒戒或強制戒治，已無法收其實效，
    即應依該條例第10條處罰，最高法院95年5 月9 日95年度第
    7 次刑事庭會議決議可資參照。查被告前於88年間因施用毒
    品案件，經依本院裁定送觀察、勒戒後，認有繼續施用毒品
    之傾向，再經本院裁定令入戒治處所施以強制戒治，嗣戒治
    成績經評定為合格，經本院裁定停止戒治交付保護管束，並
    於90年4 月25日保護管束期滿強制戒治執行完畢，由臺灣屏
    東地方法院檢察署檢察官以90年度戒毒偵字第212 號為不起
    處分確定。復又先後違反毒品危害防制條例案件，經本院分
    別於92年8 月11日以92年度訴字第357 號判處應執行有期徒
    刑1 年2 月確定；於94年1 月31日以93年度訴字第970 號判
    應處執行有期徒刑1 年確定；94年12月5 日以94年度訴字第
    580 號判處應執行有期徒刑1 年3 月；95年3 月21日以95年
    度簡字第290 號判處有期徒刑6 月確定；95年4 月26日以95
    年度訴字第10 4號判處有期徒刑1 年確定等情，有臺灣高等
    法院被告前案紀錄表1 份在卷可參。是被告於觀察、勒戒及
    強制戒治執行完畢釋放後，5 年內已再犯施用毒品案件，經
    本院判處罪刑確定，則其犯再本件施用毒品案件，即非屬該
    條例第20條第3 項所稱「5 年後再犯」之情形，檢察官自應
    依法追訴。從而，本件事證明確，被告犯行洵堪認定，應依
    法論科。
四、論罪科刑：
  (一)核被告所為，係犯毒品危害防制條例第10條第1 項之施用第
    一級毒品罪。被告持有第一級毒品後進而施用，其持有之低
    度行為均應為施用之高度行為所吸收，故均不另論其持有毒
    品罪。
  (二)按刑事法若干犯罪行為態樣，本質上原具有反覆、延續實行
    之特徵，立法時予以特別歸類，定為犯罪構成要件之行為要
    素，則行為人基於概括之犯意，在密切接近之一定時、地持
    續實行之複次行為，倘依社會通念，客觀上認為符合一個反
    覆、延續性之行為觀念者，於刑法評價上，即應僅成立一罪
    ，學理上所稱「集合犯」之職業性、營業性或收集性等具有
    重複特質之犯罪均屬之（最高法院95年度台上字第1079號判
    決參考）。亦即立法者針對特定刑罰規範之構成要件，已預
    設其本身係持續實行之複次行為，具備反覆、延續之行為特
    徵，故將之總括或擬制成一個構成要件之「集合犯」行為，
    因刑法評價上為構成要件之行為單數，應僅成立一罪。而查
    毒品因具有成癮性、濫用性（此觀乎毒品危害防制條例第2
    條之規定自明），立法實務首重以刑事處遇方式戒斷行為人
    毒癮，若無法收其實效，始依法追訴處罰（此觀乎毒品危害
    防制條例第20、23條之規定即明），故施用毒品本身具備反
    覆、延續之行為特徵，持續多次施用毒品始為此類犯罪之典
    型或常態，於刑法評價上，施用毒品應僅成立集合犯一罪（
    學者林鈺雄著「跨連新舊法之施用毒品行為—兼論行為單數
    與集合犯、接續犯概念之比較」，刊於95年7 月本土法學雜
    誌第84期第141 頁以下，亦採相同之見解）。又本次刑法於
    95年7 月1 日修正公布施行刪除連續犯之規定之原因，固係
    源於實務上對於連續犯「同一罪名」之認定過寬，然施用毒
    品犯罪本質上具有成癮性、反覆性，所侵害者亦屬單一之社
    會公共法益，此與修法前針對多數侵害個人人身、財產法益
    之犯行而論以裁判上一罪相比，如將反覆施用毒品行為僅予
    以一次之刑法評價，較不致造成濫用連續犯規定之疑慮。況
    前揭修正理由更明示在廢除連續犯規定後，針對吸毒等犯罪
    類型，應發展「接續犯」及「包括一罪」之概念，以限縮數
    罪併罰之範圍，益見立法者亦深知施用毒品犯罪有其本質上
    之特殊性，倘行為人已因施用毒品成癮而反覆為同一之吸毒
    犯行，仍應視其具體情形論以「構成要件之行為單數」，而
    為「包括一罪」，僅受一次之刑法評價，自不能徒執廢除連
    續犯規定係採從嚴之刑事政策，而謂修法後反覆多次施用毒
    品行為均應予以數罪併罰。
  (三)本件被告業已供承係持續施用第一級毒品海洛因，前開犯罪
    期間施用頻率為約每2 、3 日施用1 次，佐以被告88年間因
    施用毒品，而經觀察、勒戒及強制戒治後，嗣復於92至95年
    間均又因施用毒品案件，多次經本院判處徒刑確定，仍無法
    克制，再度於密切接近之時間、地點，施用第一級毒品多次
    ，顯見被告係出於反覆、延續施用毒品之單一行為決意至明
    ，揆諸前揭說明，自應論以集合犯之包括一罪。（原起訴書
    雖僅就被告於95年7 月12日17時30分許回溯72小時內之某時
    及95年7 月21日22時許，所為之施用第一級毒品海洛因犯行
    部分提起公訴，惟被告其餘如事實欄所載之多次施用第一級
    毒品海洛因犯行，業經公訴人於審理期日當庭擴張犯罪事實
    ，且該部分與原起訴論罪之施用第一級毒品海洛因命犯行部
    分，屬集合犯之包括一罪關係，依審判不可分原則，乃為起
    訴效力所及，本院亦得併予審判，附此敘明）。
  (四)茲審酌被告經觀察、勒戒及強制戒治，獲得不起訴處分之寬
    典後，復經本院判處罪刑，仍不知悛悔，不思戒除惡習，而
    多次施用毒品，惟念其犯後坦承犯行，態度尚可及犯罪之動
    機、手段、目的、智識程度等一切情狀，量處如主文所示之
    刑。
五、據上論斷，應依刑事訴訟法第299 條第1 項前段、第273 條
    之1 第1 項，毒品危害防制條例第10條第1 項，判決如主文
    。
中    華    民    國    95    年    12    月    4     日
                  刑事第三庭    法  官  林雅莉
以上正本證明與原本無異。
如不服本判決應於收受本判決送達後十日內向本院提出上訴書狀，
其未敘述上訴理由者，並得於提起上訴後十日內向本院補提理由
書狀（均須按他造當事人之人數附繕本）「切勿逕送上級法院」
                                書記官  黃佳惠
中    華    民    國    95    年    12    月    4     日
附錄本判決論罪科刑法條全文：
毒品危害防制條例第10條第1項
施用第一級毒品者，處六月以上五年以下有期徒刑。


司法院資訊處製作；財團法人民間司法改革基金會備份。
